---
title: "data_cleaning"
author: "ayemou"
date: "2026-06-05"
output: html_document
---
1. Chargement et nettoyage
```{r}
library(tidyverse)

#=====================================================
# CHARGEMENT
#=====================================================

data <- read.csv(
  "data/Student_Mental_health.csv",
  stringsAsFactors = FALSE
)



#=====================================================
# RENOMMAGE DES COLONNES
#=====================================================

names(data) <- c(
  "timestamp",
  "gender",
  "age",
  "course",
  "year",
  "cgpa",
  "marital_status",
  "depression",
  "anxiety",
  "panic",
  "treatment"
)

#=====================================================
# NETTOYAGE
#=====================================================

# Harmonisation des années

data$year <- str_trim(data$year)

data$year <- case_when(
  str_detect(tolower(data$year), "1") ~ "Year 1",
  str_detect(tolower(data$year), "2") ~ "Year 2",
  str_detect(tolower(data$year), "3") ~ "Year 3",
  str_detect(tolower(data$year), "4") ~ "Year 4",
  TRUE ~ data$year
)

#=====================================================
# IMPUTATION DE L'AGE MANQUANT
#=====================================================

median_age <- median(data$age, na.rm = TRUE)

data$age[is.na(data$age)] <- median_age

#=====================================================
# CATEGORISATION DU CGPA
#=====================================================

data$cgpa_level <- case_when(
  data$cgpa %in% c("0 - 1.99", "2.00 - 2.49") ~ "Faible",
  data$cgpa == "2.50 - 2.99" ~ "Moyen",
  data$cgpa == "3.00 - 3.49" ~ "Bon",
  str_detect(data$cgpa, "3.50") ~ "Excellent"
)

data$cgpa_level <- factor(
  data$cgpa_level,
  levels = c("Faible","Moyen","Bon","Excellent"),
  ordered = TRUE
)

#=====================================================
# VARIABLES BINAIRES
#=====================================================

vars_binaires <- c(
  "marital_status",
  "depression",
  "anxiety",
  "panic",
  "treatment"
)

data[vars_binaires] <- lapply(
  data[vars_binaires],
  function(x){
    factor(
      x,
      levels = c("No","Yes"),
      ordered = TRUE
    )
  }
)

#=====================================================
# FACTEURS
#=====================================================

data$gender <- factor(data$gender)

data$year <- factor(
  data$year,
  levels = c(
    "Year 1",
    "Year 2",
    "Year 3",
    "Year 4"
  )
)

#=====================================================
# APERCU
#=====================================================

glimpse(data)
summary(data)
```
2. Statistiques descriptives

```{r}
#=====================================================
# AGE
#=====================================================

summary(data$age)

#=====================================================
# GENRE
#=====================================================

table(data$gender)

prop.table(table(data$gender))*100

#=====================================================
# FILIERES
#=====================================================

sort(table(data$course), decreasing = TRUE)

#=====================================================
# CGPA
#=====================================================

table(data$cgpa_level)

#=====================================================
# TROUBLES MENTAUX
#=====================================================

prop.table(table(data$depression))*100

prop.table(table(data$anxiety))*100

prop.table(table(data$panic))*100

#=====================================================
# SPECIALISTE
#=====================================================

prop.table(table(data$treatment))*100
```
3. Visualisations Profil étudiant

Répartition par filière (Top 10)
```{r}
top_course <- data %>%
  count(course, sort = TRUE) %>%
  slice_head(n = 10)

ggplot(top_course,
       aes(
         x = reorder(course,n),
         y = n
       )) +
  geom_col() +
  coord_flip() +
  labs(
    title = "Top 10 filières",
    x = "",
    y = "Effectif"
  ) +
  theme_minimal()
```
Genre

```{r}
ggplot(data,
       aes(gender)) +
  geom_bar() +
  theme_minimal()
```
Année
```{r}
ggplot(data,
       aes(year)) +
  geom_bar() +
  theme_minimal()
```
Histogramme âge

```{r}
ggplot(data,
       aes(age)) +
  geom_histogram(
    bins = 10
  ) +
  theme_minimal()
```

CGPA par genre

```{r}
ggplot(data,
       aes(
         gender,
         fill = cgpa_level
       )) +
  geom_bar() +
  theme_minimal()
```
CGPA par année
```{r}
ggplot(data,
       aes(
         year,
         fill = cgpa_level
       )) +
  geom_bar() +
  theme_minimal()
```
4. Santé mentale

Prévalence
```{r}
mental <- tibble(
  Trouble = c(
    "Dépression",
    "Anxiété",
    "Panique"
  ),
  Taux = c(
    mean(data$depression=="Yes")*100,
    mean(data$anxiety=="Yes")*100,
    mean(data$panic=="Yes")*100
  )
)

ggplot(
  mental,
  aes(Trouble,Taux)
)+
  geom_col()+
  theme_minimal()
```
Comparaison par genre

```{r}
mental_gender <- data %>%
  pivot_longer(
    depression:panic,
    names_to = "trouble",
    values_to = "value"
  ) %>%
  filter(value=="Yes")

ggplot(
  mental_gender,
  aes(gender)
)+
  geom_bar()+
  facet_wrap(~trouble)+
  theme_minimal()
```
Comparaison par année

```{r}
ggplot(
  mental_gender,
  aes(year)
)+
  geom_bar()+
  facet_wrap(~trouble)+
  theme_minimal()
```
5. Analyse croisée
CGPA × Dépression

```{r}
ggplot(
  data,
  aes(
    cgpa_level,
    fill = depression
  )
)+
  geom_bar(position = "fill")+
  scale_y_continuous(labels = scales::percent)+
  theme_minimal()
```
CGPA × Anxiété

```{r}
ggplot(
  data,
  aes(
    cgpa_level,
    fill = anxiety
  )
)+
  geom_bar(position = "fill")+
  theme_minimal()
```

CGPA × Panique

```{r}
ggplot(
  data,
  aes(
    cgpa_level,
    fill = panic
  )
)+
  geom_bar(position = "fill")+
  theme_minimal()
```

Étudiants avec les 3 troubles

```{r}
data$three_troubles <- ifelse(
  data$depression == "Yes" &
  data$anxiety == "Yes" &
  data$panic == "Yes",
  "Oui",
  "Non"
)

table(data$three_troubles)

ggplot(
  data,
  aes(three_troubles)
)+
  geom_bar()+
  theme_minimal()
```
Heatmap de corrélation

```{r}
library(corrplot)

mental_matrix <- data %>%
  select(
    depression,
    anxiety,
    panic
  ) %>%
  mutate_all(~ifelse(.=="Yes",1,0))

corr <- cor(mental_matrix)

corrplot(
  corr,
  method = "color"
)
```
6. Géom personnalisé ggproto (Phase 3)


```{r}
GeomLollipop <- ggproto(
  "GeomLollipop",
  Geom,

  required_aes = c("x","y"),

  draw_panel = function(
    data,
    panel_params,
    coord
  ){

    coords <- coord$transform(
      data,
      panel_params
    )

    grid::grobTree(

      grid::segmentsGrob(
        x0 = coords$x,
        x1 = coords$x,
        y0 = 0,
        y1 = coords$y
      ),

      grid::pointsGrob(
        x = coords$x,
        y = coords$y,
        pch = 16,
        size = unit(4,"mm")
      )
    )
  }
)

geom_lollipop <- function(...) {

  layer(
    geom = GeomLollipop,
    stat = "identity",
    position = "identity",
    params = list(...)
  )

}

prev_filiere <- data %>%
  group_by(course) %>%
  summarise(
    depression =
      mean(depression=="Yes")*100
  ) %>%
  arrange(desc(depression)) %>%
  slice_head(n=10)

ggplot(
  prev_filiere,
  aes(
    reorder(course,depression),
    depression
  )
)+
  geom_lollipop()+
  coord_flip()+
  theme_minimal()
```


